臺灣基隆地方法院刑事判決　　　　　　　 96年度訴字第161號
公　訴　人　臺灣基隆地方法院檢察署檢察官
被　　　告　甲○○
上列被告因違反毒品危害防制條例案件，經檢察官提起公訴（96
年度毒偵字第360 號），被告並為有罪陳述，本院合議庭乃裁定
由受命法官獨任以簡式審判程序進行審理，並判決如下：
    主  文
甲○○施用第一級毒品，累犯，處有期徒刑柒月。扣案之第一級
毒品海洛因壹包（驗餘後淨重零點零玖公克），併同無從與之完
全析離之分裝袋壹只，均沒收銷燬之。
    事  實
一、甲○○前因初犯及二犯施用毒品案件，經觀察、勒戒後，均
    認無繼續施用毒品之傾向，先、後於民國87年10月3 日、87
    年12月25日經釋放出所，並由臺灣基隆地方法院檢察署檢察
    官分別於87年9 月30日，以87年度偵字第4313號為不起訴處
    分確定；於87年12月22日，以87年度偵緝字第185 號為不起
    訴處分確定。乃又三犯施用毒品案件，經法院裁定強制戒治
    （89年1 月7 日停止戒治並付保護管束、89年8 月13日管束
    期滿未經撤銷），並由臺灣基隆地方法院檢察署檢察官聲請
    以簡易判決處刑，經本院於88年3 月27日，以88年度基簡字
    第188 號判決有期徒刑四月確定，於89年9 月11日易科罰金
    執行完畢（此部分，尚不構成累犯）；再四犯施用毒品案件
    ，經法院裁定強制戒治（91年1 月15日停止戒治並付保護管
    束、91年7 月6 日管束期滿未經撤銷），並由臺灣基隆地方
    法院檢察署檢察官提起公訴，經臺灣高等法院於90年11月27
    日，以90年度上易字第3628號判決有期徒刑五月確定，於91
    年11月14日發監執行，俟92年4 月13日執行完畢；繼而又犯
    竊盜案件，經臺灣板橋地方法院於92年6 月16日，以92年度
    簡字第1235號判決有期徒刑四月確定，於92年11月21日發監
    執行，俟93年3 月20日執行完畢；復五犯施用毒品案件，由
    臺灣基隆地方法院檢察署檢察官提起公訴，並經臺灣高等法
    院於94年12月21日，以94年度上訴字第511 號判決有期徒刑
    七月、三月，應執行有期徒刑八月確定，於95年1 月13日發
    監執行，俟95年6 月17日執行完畢。乃甲○○仍不思戒除毒
    癮，復基於施用第一級毒品海洛因之犯意，於96年1 月18日
    下午3 時左右，在基隆市○○街之不詳公共廁所內，將稀釋
    後之海洛因置入注射針筒再持以施打血管，藉以施用第一級
    毒品海洛因。嗣為警於96年1 月18日晚間9 時50分，在基隆
    市○○路、愛四路口盤查查獲，並扣得甲○○所有之第一級
    毒品海洛因1 包（驗餘後淨重0.09公克），經採其尿液送驗
    ，結果呈嗎啡（海洛因代謝後尿液檢出成份）陽性反應，始
    知上情。
二、案經基隆市警察局第一分局移送臺灣基隆地方法院檢察署檢
    察官偵查起訴。
    理  由
壹、程序事項
    本案被告甲○○所犯者非為死刑、無期徒刑、最輕本刑為三
    年以上有期徒刑之罪或高等法院管轄之第一審案件，其於準
    備程序進行中，先就被訴事實為有罪之陳述，經告知其簡式
    審判程序之旨，並聽取公訴人、被告之意見後，本院業已依
    刑事訴訟法第二百七十三條之一第一項規定，裁定由受命法
    官獨任以簡式審判程序進行本案之審理。
貳、實體事項
一、前揭事實業據被告甲○○於本院審理時坦承在卷，且有被告
    所有之第一級毒品海洛因1 包（驗餘後淨重0.09公克）扣案
    暨法務部調查局96年2 月16日調科壹字第09623013390 號鑑
    定書1 紙在卷可佐。又被告為警查獲後所採集之尿液檢體，
    經基隆市警察局第一分局送請臺灣尖端先進生技醫藥股份有
    限公司以氣相層析質譜儀法為確認檢驗之結果，呈嗎啡（海
    洛因代謝後尿液檢出成份）陽性反應，此亦有臺灣尖端先進
    生技醫藥股份有限公司96年2 月1 日濫用藥物檢驗報告暨相
    對應之尿液檢體對照表各1 件在卷可憑；參之以酵素免疫分
    析或薄層定性分析等方式為初步篩檢者，檢驗結果雖有相當
    程度偽陽性之可能，然以氣（液）相層析、質譜分析之儀器
    為交叉確認者，檢驗結果出現偽陽性之機率則極低，因而具
    有公信力，核足為對涉嫌人不利之認定；暨一般人注射海洛
    因經體內吸收代謝約30分鐘以後，乃轉換以嗎啡為主要成份
    （主要型態），陸續隨尿液排出體外，並以最初6 至12小時
    之排泄量最多。若以日計，約有80 %之毒品代謝物（嗎啡）
    ，可在注射後24小時以內隨尿液排出體外，至其他剩餘劑量
    則可在數日內分別隨尿液排出體外。此復曾經法務部調查局
    以90年4 月12日陸(一)字第90133335號函釋在案。勾稽以觀
    ，足見被告於本院審理時之任意性自白，與事實相符，堪可
    採信。再者，被告前因初犯及二犯施用毒品案件，經觀察、
    勒戒後，認均無繼續施用毒品之傾向，先、後於87年10月3
    日、87年12月25日經釋放出所，並由臺灣基隆地方法院檢察
    署檢察官分別於87年9 月30日，以87年度偵字第4313號為不
    起訴處分確定；於87年12月22日，以87年度偵緝字第185 號
    為不起訴處分確定。乃又三犯施用毒品案件，經法院裁定強
    制戒治（89年1 月7 日停止戒治並付保護管束、89年8 月13
    日管束期滿未經撤銷），並由臺灣基隆地方法院檢察署檢察
    官聲請以簡易判決處刑，經本院於88年3 月27日，以88年度
    基簡字第188 號判決有期徒刑四月確定（已執畢，詳前述）
    ；再四犯施用毒品案件，經法院裁定強制戒治（91年1 月15
    日停止戒治並付保護管束、91年7 月6 日管束期滿未經撤銷
    ），並由臺灣基隆地方法院檢察署檢察官提起公訴，經臺灣
    高等法院於90年11月27日，以90年度上易字第3628號判決有
    期徒刑五月確定（已執畢，詳前述）；復五犯施用毒品案件
    ，由臺灣基隆地方法院檢察署檢察官提起公訴，並經臺灣高
    等法院於94年12月21日，以94年度上訴字第511 號判決有期
    徒刑七月、三月，應執行有期徒刑八月確定（已執畢，詳前
    述），觀諸卷附之臺灣高等法院被告前案紀錄表、前揭不起
    訴處分書、刑事判決書所載內容自明。從而，本案事證明確
    ，被告於初犯施用毒品案件之五年以內，再犯施用毒品之犯
    行，堪可認定，應依法論科。
二、論罪科刑：
  (一)查海洛因、安非他命類分別係毒品危害防制條例所列管之第
    一級、第二級毒品，此為該條例第二條第二項第一款、第二
    款所明定。按犯毒品危害防制條例第十條之罪（施用毒品罪
    ）者，檢察官應聲請法院裁定，令被告入勒戒處所觀察、勒
    戒，經勒戒處所陳報，認受觀察、勒戒人無繼續施用毒品傾
    向者，應即釋放，並為不起訴之處分；認有繼續施用毒品傾
    向者，即應聲請法院裁定令入戒治處所強制戒治，俟強制戒
    治期滿釋放，再為不起訴之處分。惟依上揭規定觀察勒戒或
    強制戒治執行完畢釋放後，五年內再犯毒品危害防制條例第
    十條之罪（施用毒品罪）者，檢察官即應依法追訴，毒品危
    害防制條例第二十條第一項、第二項、第二十三條第二項分
    別定有明文。
  (二)核被告於初犯施用毒品案件以後之五年以內，再犯施用第一
    級毒品海洛因之行為，係犯毒品危害防制條例第十條第一項
    之施用第一級毒品罪。被告持有第一級毒品海洛因之低度行
    為，應分別為施用第一級毒品之高度行為所吸收，不另論罪
    。
  (三)查起訴書雖誤繕被告施用毒品之時間暨地點，然此業據蒞庭
    檢察官於未變動其社會基本事實同一性之前提下，當庭更正
    如本判決事實欄之所載，此有本院審判筆錄在卷可稽；核此
    更正範圍，亦無礙於原起訴所特定之事實。本於檢察一體之
    原則，本院當以蒞庭檢察官所到庭更正者，為起訴所指之犯
    罪時、地。
  (四)被告曾有如前所述之犯罪科刑及刑之執行情形，此有臺灣高
    等法院被告前案紀錄表在卷可考，其於有期徒刑執行完畢後
    ，五年以內故意再犯本起最重本刑有期徒刑以上之罪，為累
    犯，應依刑法第四十七條第一項規定加重其刑。
  (五)本院審酌被告犯罪之動機、吸食頻率、曾有施用毒品之前科
    仍不知戒除，惟慮及其犯後坦承犯行、所犯乃戕害自己身心
    健康，尚未危及他人等一切情狀，量處如主文所示之刑。
  (六)扣案之白粉1 包（驗餘後淨重0.09公克），核屬毒品危害防
    制條例所明定列管之第一級毒品海洛因，有法務部調查局96
    年2 月16日調科壹字第09623013390 號鑑定書1 紙在卷可佐
    ，併同無從與之完全析離之分裝袋1 只，均應依毒品危害防
    制條例第十八條第一項前段規定，宣告沒收併銷燬之。
據上論斷，應依刑事訴訟法第二百七十三條之一第一項、第二百
九十九條第一項前段，毒品危害防制條例第二十三條第二項、第
十條第一項、第十八條第一項前段，刑法第十一條、第四十七條
第一項，判決如主文。
本案經檢察官乙○○到庭執行職務。
中　　華　　民　　國　　96　　年　　3 　　月　　23　　日
                  刑事第三庭法  官  王慧惠
以上正本證明與原本無異。
如不服本判決應於收受本判決後10日內向本院提出上訴書狀，其
未敘述上訴理由者，並得於提起上訴後10日內向本院補提理由書
狀（均須按他造當事人之人數附繕本。）「切勿逕送上級法院」
中　　華　　民　　國　　96　　年　　3 　　月　　23　　日
                            書記官  王一芳
附錄論罪法條：
毒品危害防制條例第10條第1項
施用第一級毒品者，處 6 月以上 5 年以下有期徒刑。
